【裁判字號】    98,交聲,3535
【裁判日期】    981015
【裁判案由】    交管條例聲異
【裁判全文】
臺灣板橋地方法院交通事件裁定        98年度交聲字第3535號
                                    98年度交聲字第3536號
原處分機關  交通部公路總局臺北區監理所
異  議  人  甲○○
即受處分人
上列異議人因違反道路交通管理處罰條例案件，對於交通部公路
總局臺北區監理所於民國98年9 月14日以北監自裁字第裁40-ZD
P018484 、40-ZAQ083372號違反道路交通管理事件裁決書所為之
處分，聲明異議，本院裁定如下：
    主    文
原處分撤銷。
    理    由
一、異議意旨略以：異議人即受處分人甲○○雖有於民國98年3
    月6 日晚間7 時55分、同日晚間9 時38分，駕駛所有之5273
    -UF 自小客車，分別誤闖國道泰山收費站北第9 車道、斗南
    收費站南第8 車道之ETC 電子收費車道之事實，但異議人未
    曾收到本件「通行費催繳通知單」，亦未收到本件舉發違反
    道路交通管理事件通知單（下稱舉發通知單），根本無從補
    繳通行費。原處分機關未究明上情即逕予裁決，顯有不當，
    爰聲明異議並請求撤銷原處分等語。
二、按汽車行駛於應繳費之公路、橋樑、隧道或輪渡，不依規定
    繳費者，處汽車所有人或駕駛人新臺幣（下同）3,000 元以
    上6,000 元以下罰鍰，並追繳欠費，道路交通管理處罰條例
    第27條第1 項定有明文。次按依本辦法第15條，用路人不依
    規定繳費者，營運單位應依用路人不同之欠費行為，依交通
    部臺灣區○道○○○路局查明之車籍資料，製發「補繳通行
    費及作業處理費通知單」，追繳通行費並加收作業處理費用
    ；另用路人應於通知單所列之繳費期限內完成補繳程序，逾
    期未繳納則移送相關警察單位依法處理，交通部臺灣區○道
    ○○○路局電子收費申裝及欠費追繳作業注意事項第13條第
    1 項、第17條第3 項亦分別有明定。
  (一)異議人車輛於上述時、地，分別誤闖國道收費站之ETC 電子
    收費車道，均因未裝設「電子e 通機」無法扣款，導致未繳
    費之事實，有卷附交通部台灣區○道○○○路局泰山收費站
    98年8 月25日高泰業字第0980002656號函1 份（見本院卷第
    20頁）， 並為異議人所不爭執，堪信為真。
  (二)然依首揭說明可知，關於誤闖導致未繳交通行費，應先由營
    運單位即遠通電收股份有限公司（下稱遠通公司）依「不照
    章繳費」程序處理；換言之，應先由遠通公司製作、合法送
    達「補繳通知單」予異議人，待異議人逾補繳期限仍未繳納
    時，始由遠通公司移送警察單位依上開道路交通管理處罰條
    例第27條第1 項之規定開單舉發。
三、按處理違反道路交通管理事件，有關文書送達之規定，依行
    政程序法之規定，違反道路交通管理事件統一裁罰標準及處
    理細則第3 條定有明文；次按送達於應受送達人之住居所、
    事務所或營業所為之，行政程序法第72條第1 項前段亦有明
    定。查本件遠通公司雖於98年4 月7 日，寄發「通行費催繳
    通知單」至「臺北縣三重市○○街17巷18號5 樓」（下稱舊
    址），通知異議人補繳，因不獲會晤應受送達人，而將該通
    知單於98年4 月10日寄存在三重六支局等情，固有高速公路
    局委託遠通公司辦理電子收費業務送達證書1 份在卷可稽（
    見本院卷第21頁）；然異議人早於97年11月15日即遷居至「
    臺北縣三重市○○街41號4 樓」，已非居住於前揭「通行費
    催繳通知單」之寄送地，則有異議人之個人基本資料1 紙可
    按（見本院卷第26頁）；再由內政部警政署國道公路警察局
    第4 警察隊斗南分隊、第1 警察隊泰山分隊，亦將本件舉發
    通知單寄送至異議人舊址，並因異議人已遷移不明而均遭退
    回等情，有舉發通知單行政文書信封影本2 份在卷足憑（見
    本院卷第22、23頁），可見遠通公司將本件「通行費催繳通
    知單」寄送至異議人舊址，經寄存於非異議人住居所、事務
    所或營業所所在地之郵政機關，即不符合上開送達之相關規
    定。是本件之「通行費催繳通知單」、舉發通知單皆未曾合
    法送達於異議人，即堪認定。
四、綜上所述，在遠通公司合法送達「通行費催繳通知單」予異
    議人前，原處分機關並無裁罰之權，惟仍就本件交通事件均
    予裁罰，難謂為適法，況且本件舉發通知單亦未合法送達，
    業如前述；則原處分既皆有不當，自應由本院均予撤銷。
據上論斷，應依道路交通案件處理辦法第20條前段，裁定如主文
。
中    華    民    國    98    年    10    月    15    日
                  交通法庭  法  官  洪珮婷
以上正本證明與原本無異。
如不服本裁定，應於收受送達後5 日內向本院提出抗告狀。
                            書記官  陳永訓
中    華    民    國    98    年    10    月    15    日


司法院資訊處製作；財團法人民間司法改革基金會備份。
